【裁判字號】    91,訴,3078
【裁判日期】    920220
【裁判案由】    殺人未遂等
【裁判全文】
臺灣高雄地方法院刑事判決                        九十一年度訴字第三七八號
    公  訴  人  臺灣高雄地方法院檢察署檢察官
    被      告  乙○○  男  二.
右列被告因傷害案件，經檢察官提起公訴（九十一年度偵字第一二八九九號），本院
判決如左：
    主  文
本件被訴傷害部分公訴不受理。
    理   由
一、公訴意旨略以：被告乙○○於民國九十年十二月十五日四時許，在高雄市新興區
    ○○○路二一八號「唐宮餐廳」，因簽帳問題與餐廳員工發生口角，由告訴人即
    餐廳副理甲○○出面排解，乙○○仍惡言相向，與甲○○發生口角及拉扯，且未
    付帳即離去，嗣後乙○○竟於不詳時、地，聯絡二名名籍不詳之成年男子，基於
    共同殺人之犯意聯絡及行為分擔，經約二十分鐘後即同時三十分許，由該二名男
    子各持開山刀一把，刀刃以報紙包住，均持於手上揮動，同赴「唐宮餐廳」，以
    三方面包抄唐宮餐廳一樓入口，乙○○由正面走來，另該二名男子由餐廳入口左
    右包抄，甲○○、丙○○及丁○○見狀即囑咐報警並從二樓下來，甲○○甫到唐
    宮餐廳騎樓處，乙○○即出拳毆擊甲○○（傷害部份業據甲○○撤回告訴），並
    指著甲○○向前該二名男子稱：就是這個，讓他死等語（台語），甲○○見該二
    人均持開山刀，而「唐宮餐廳」一樓入口處左側人較少，即拔腿往左邊逃跑，在
    左面之男子一人立刻持刀追殺甲○○，在該路段之剛果餐廳前處，持刀揮中甲○○左後腳根、膝蓋，並就人體致命部位之肚子揮刺一刀，致甲○○受有顏面多處
    挫傷、擦傷併上門牙骨折、腦震盪、四肢多處擦傷、撕裂傷（左膝四公分Ｘ五公
    分、右下肢一公分、左膝六公分、左下肢三公分及右手四公分Ｘ五公分）、及右
    腓骨開放性骨折等傷害，警察趕到時，該二名男子已逃逸無蹤，而乙○○則遭「
    唐宮餐廳」服務生等人制服，甲○○幸因警察及時趕到及前該肚子一刀遭皮帶擋
    住，始倖免於難，因認被告乙○○涉犯刑法第二百七十一條第二項、第一項之殺
    人未遂罪嫌。
二、按犯罪事實應依證據認定之，無證據不得推定其犯罪事實，刑事訴訟法第一百五
    十四條定有明文；又告訴乃論之罪，告訴人於第一審辯論終結前，得撤回其告訴
    ；告訴經撤回者，法院應諭知不受理之判決，刑事訴訟法第二百三十八條第一項
    、第三百零三條第三款亦有明文。次按殺人與傷害之區別，應以有無殺意為斷，
    即行為人於下手時有無決意取被害人生命為準，至於被害人受傷處是否致命部位
    ，及傷痕多寡、輕重為何等，亦僅得供審判者心證之參考，究不能據為絕對之標
    準；行為人於行為當時，主觀上是否有殺人之故意，除應斟酌其使用之兇器種類
    、攻擊之部位、行為時之態度、表示外，尚應深入觀察行為人與被害人之關係、
    衝突之起因、行為當時所受之刺激、下手力量之輕重，被害人受傷之情形及行為
    人事後之態度等各項因素綜合予以研析，殊不能僅以口頭之詞語，遽認其必有殺
    人之犯意，最高法院二十年非字第一０四號、七十八年台上字第五二一六號著有
    判例可資參照。
三、本件公訴人認被告涉犯刑法第二百七十一條第二項、第一項之殺人未遂罪嫌（被
    告另涉恐嚇罪部分，另案處理），無非係以告訴人甲○○之指訴、證人丙○○、
    丁○○於警訊及偵查時之證述、驗傷診斷證明書，及被告非但夥同另二名男子以
    三面包抄之方式前往唐宮餐廳，並指認告訴人甲○○向前該二名男子稱：「就是
    這個，給他死」（台語）等語，而該二名男子其中一名曾持刀追殺告訴人，並就
    人體致命部位之肚子揮刺一刀等情，資為論據。訊據被告乙○○堅決否認有何殺
    人之犯意，辯稱：我當時只想要找人與我一起去找店家理論，並沒有要殺害甲○○的意思，也沒有喊「讓他死」，造成他這樣的傷害，我感到很後悔，事實上我
    也不知道阿德會帶刀等語，經查：
（一）公訴人雖認被告及其他二名男子因深怕告訴人逃走，故以三面包抄之方式前往
      唐宮餐廳，且告訴人甲○○及證人丁○○、丙○○於警詢時，均指訴被告於案
      發當時曾說：「讓他死」等語，而推論三人間有殺人之犯意聯絡，惟證人丁○○、丙○○於偵查時，分別證稱：「我有聽到『給他死』這句話，但我不知道
      是誰說的」（參偵查筆錄第十六頁）、「有人用台語喊讓他死，但因天色昏暗
      ，我不確定是誰說的」（參偵查筆錄第二十三頁），而告訴人於本院訊問時亦
      稱：該三人並未分三路包圍「唐宮餐廳」（參本院九十一年十二月十八日訊問
      筆錄）、「（你被砍時，乙○○有無說『就是這個，讓你死（台語）』？）我
      有聽到這句話，那是我跟被告發生扭打時聽到的，但是我不確定是誰講的」等
      語（參本院九十一年十二月十八日訊問筆錄），則被告辯稱其等三人並未分頭
      包抄「唐宮餐廳」，其亦未曾說「讓他死」一語，應堪採信。
（二）被告於結帳時與告訴人發生口角、拉扯，其嗣後夥同另二名男子回到「唐宮餐
      廳」時，亦僅再次與告訴人拉扯、扭打，倘被告有意置告訴人於死地，其再度
      回到唐宮餐廳時，大可親自持刀砍殺或指揮另二名男子直接砍殺告訴人，而非
      僅與告訴人扭打。且告訴人於本院訊問時證稱：「（問：事發當天乙○○跟你
      互動的情形及被告之表情、動作，傷害的過程、手段是否有殺你的意思）他應
      該沒有殺我的意思」（本院九十一年十二月二十三日訊問筆錄）、「我只知道
      持刀的那個人有追我，而乙○○被我同事架住，那個人總共砍了三刀，第一刀
      他往我的腳砍，我就倒下來，我橫倒在地，第二刀他又往我的小腿砍，第三刀
      他是往我大腿部位砍，但因為我把腳縮起來想把刀子踢開並扭腰，所以他就砍
      到我肚子上的皮帶，另外一個人就過來跟砍我的人說『走了』，之後他們二位
      就跑掉，砍我的人是自己停手的，之後警察來後就把我送醫」（參本院九十一
      年十二月十八日訊問筆錄）、「（問：砍你的男子有無刺殺你的意思？）他當
      時砍我，我覺得很害怕，但是以他砍我的部位來看，他並沒有攻擊我的要害，
      應該不是要致我於死」（參本院九十一年十二月二十三日訊問筆錄），則該男
      子如有殺害告訴人之意，第一刀應非僅僅砍殺告訴人腳部；且其於告訴人遭刀
      砍倒地後，亦未藉機再砍其他致命部位，而僅揮砍告訴人之小腿，第三刀亦僅
      再砍告訴人之大腿處，惟因告訴人反抗，乃砍及告訴人腹部之皮帶，嗣後並自
      行停手而未再砍殺告訴人；參以告訴人因該男子追砍所受刀傷均非嚴重，可知
      該男子並無殺害告訴人之意，否則該名男子下手之際，並無他人在旁阻斷，當
      可輕易持刀殺害告訴人或砍殺其致命部位，顯見該名男子砍殺告訴人之行為僅
      具有傷害、「教訓」告訴人之意。綜上所述，本院審酌本案之發生乃因先前被
      告與告訴人發生爭執、及案發情狀、被告當時舉動、下手揮砍之男子下手輕重
      、砍傷部位、告訴人受傷輕重等情，足認被告及在場之名籍不詳男子二人俱無
      致告訴人於死之意甚明，被告辯稱並無殺人之故意等語，應堪採信；是被告與
      名籍不詳之成年男子二人所為，應僅共犯刑法第二百七十七條之傷害罪行，公
      訴人認被告所為係犯刑法第二百七十一條第二項、第一項之殺人未遂罪嫌，容
      有誤會，惟其基本事實同一，爰變更起訴法條。
四、按告訴乃論之罪，告訴人於第一審辯論終結前，得撤回其告訴；又告訴經撤回者
    ，法院應諭知不受理之判決，刑事訴訟法第二百三十八條第一項，及第三百零三
    條第三款分別定有明文。本件被告因傷害案件，經檢察官提起公訴，認被告係犯
    刑法第二百七十一條第二項、第一項之殺人未遂罪，惟本院認被告所為應係涉犯
    同法第二百七十七條第一項之普通傷害罪，已如前述，又該罪依同法第二百八十
    七條前段之規定，須告訴乃論，而告訴人甲○○於偵查時明確表示其撤回告訴之
    意，此有告訴人於偵查時所提之九十一年七月一日聲請撤回告訴狀一紙可按，揆
    諸首揭法條，爰諭知不受理之判決。
據上論斷，應依刑事訴訟法第三百條、第三百零三條第三款、第三百零七條，判決如
主文。
中      華      民      國    九十二    年      二      月     二十     日
                                  臺灣高雄地方法院刑事第四庭
                                  審判長    法  官  陳 明 富
                                            法  官  卓 立 婷
                                            法  官  洪 珮 婷
右正本證明與原本無異。
如不服本判決，應於判決送達後十日內，向本院提出上訴狀。
                                            書記官   光 聰
中      華      民      國    九十二    年      二      月     二十一   日


司法院資訊處製作；財團法人民間司法改革基金會備份。
